【裁判字號】    98,上易,550
【裁判日期】    980806
【裁判案由】    詐欺
【裁判全文】
臺灣高等法院臺南分院刑事判決         98年度上易字第550號
上  訴  人
即  被  告  乙○○
上列上訴人因詐欺案件，不服臺灣臺南地方法院九十八年度易字
第三七三號中華民國九十八年五月二十五日第一審判決（起訴案
號：臺灣高雄地方法院檢察署九十六年度偵字第二０四九四、二
一四八九、二一四九一、二一四九三、二一六七八、二一六七九
、二一六八０、二二八０九、二二九四九、二八四八０、二九六
六一、三三七三四、三四一五一號），提起上訴，本院判決如下
：
    主  文
上訴駁回。
    理  由
一、按刑事訴訟法第三百六十一條第一項規定「不服地方法院之
    第一審判決而上訴者，應向管轄第二審之高等法院為之。」
    ，而民國九十六年六月十五日修正，同年七月四日生效施行
    之同條第二項並規定「上訴書狀應敘述具體理由。」，此屬
    法律上應具備之程式。又同法第三百六十二條、第三百六十
    七條前段分別規定「原審法院認為上訴不合法律上之程式或
    法律上不應准許或其上訴權已經喪失者，應以裁定駁回之。
    」、「第二審法院認為上訴有第三百六十二條前段之情形者
    ，應以判決駁回之。」。而所謂不服第一審判決之「具體理
    由」，必係依據卷內既有訴訟資料或提出新事證，指摘或表
    明第一審判決有何採證認事、用法或量刑等足以影響判決本
    旨之不當或違法，而構成應予撤銷之具體事由，始克當之（
    例如：依憑證據法則具體指出所採證據何以不具證據能力，
    或依憑卷證資料，明確指出所為證據證明力之判斷如何違背
    經驗、論理法則）；倘僅泛言原判決認定事實錯誤、違背法
    令、量刑失之過重或輕縱，而未依上揭意旨指出具體事由，
    或形式上雖已指出具體事由，然該事由縱使屬實，亦不足以
    認為原判決有何不當或違法者（例如：對不具有調查必要性
    之證據，法院未依聲請調查亦未說明理由，或援用證據不當
    ，但除去該證據仍應為同一事實之認定），皆難謂係具體理
    由，俾與第二審上訴制度旨在請求第二審法院撤銷、變更第
    一審不當或違法之判決，以實現個案救濟之立法目的相契合
    ，並節制濫行上訴（最高法院九十七年度臺上字第八九二號
    刑事判決意旨參照）。
二、本件原判決認定上訴人即被告乙○○有如檢察官聲請簡易判
    決處刑書（前經臺灣高雄地方法院九十八年度審易字第一四
    二號認不應以簡易判決處刑，改依通常程序審理後，以移轉
    管轄判決移送臺灣臺南地方法院）犯罪事實欄所載之犯行，
    業已敘明係依憑：被告於警詢、偵查及原審已坦承其在京城
    銀行中華分行開設帳號為000000000000號之帳戶，且於九十
    六年四月三十日，在臺南市○○路之全家便利商店前，將該
    帳戶之存摺、印章、提款卡暨密碼等物，以兩千元之對價販
    賣與真實姓名年籍不詳自稱「陳文成」之成年男子，並由該
    詐騙集團成員份子於九十六年五月六日，分別打電話給丙○
    ○、甲○○等人，佯稱其網路拍賣得標後之匯款誤觸分期付
    款，要至提款機去更改設定，惟丙○○並未因此陷於錯誤，
    僅依指示操作匯款一元後，報警處理；另甲○○則陷於錯誤
    ，依指示操作匯款九千三百九十九元，至其前揭京城銀行中
    華分行之帳戶內等情，核與被害人丙○○、甲○○二人於警
    詢時供述情節相符，並有被告前揭京城商業銀行中華分行九
    十六年五月二十五日（96）京城中分字第一一三號函暨所附
    之被告乙○○之客戶基本資料、客戶提存記錄單等各一份、
    以及台灣郵政股份有限公司桃園分局九十六年六月十二日桃
    營字第0960100667號函暨所附之被害人甲○○之郵政存簿儲
    金立帳申請書、未印摺交易詳情等一份附卷可稽，因認被告
    係犯刑法第三十條第一項前段、同法第三百三十九條第一項
    之幫助詐欺取財罪，依刑法第三十條第二項之規定，按正犯
    之刑度，減輕其刑。並敘明審酌被告將其所有之提款卡等物
    交付詐騙集團使用，幫助詐騙集團因使用人頭帳戶，阻礙警
    方之查緝，而得以逍遙法外，免受法律制裁，致使受害民眾
    陸續增加，以此手段行騙詐財者，日益猖獗，若不以適度刑
    罰制裁，顯無法抑制詐騙案例之發生，但被告犯後能承認犯
    行，且本案被害金額僅新台幣九千四百元等一切情狀，量處
    期徒刑六月，並諭知易科罰金之折算標準。已敘述其所憑之
    證據及其認定之理由。所為論敘，俱有卷存證據資料可資覆
    按，從形式上觀察，原判決並無何採證認事、用法等足以影
    響判決本旨之不當或違法。
三、被告上訴意旨略以：上訴人前因詐欺案已於民國九十一年四
    月六日執行完畢，至今涉犯本案應已超過五年，故不應適用
    刑法第四十七條累犯之規定加重其刑。又該犯罪集團尚未著
    手以被告帳戶供犯罪之用，則依上開共犯從屬之說明，既查
    無詐欺取財正犯之存在，被告自無成立幫助詐欺取財之餘地
    ，此外，亦查無其他積極證據足資證明被告涉有任何犯行。
    再者，上訴人坦承不諱觸犯刑責，被告當時誤信他人絕無犯
    罪之意，至今深感悔意，且需獨自一人扶養幼子，僅靠微薄
    之薪水維持家計，實無能力支付數額龐大之罰金，懇請鈞院
    體恤上情，從輕量刑云云。
四、按證據之取捨及事實之認定，均為事實審法院之職權，倘其
    採證認事並未違背證據法則，並於判決內詳敘其取捨證據及
    得心證之理由者，自不得任意指為違法。查原判決於理由中
    已敘明本件詐欺之犯罪集團，除蒐集被告乙○○金融機構帳
    戶外，伺機向被害人丙○○等人佯稱係網路得標之匯款誤觸
    分期付款，須至提款機更改云云，陷被害人於誤信，而依其
    方式操作，而詐騙被害人匯款未遂或得逞，核該詐騙集團所
    為係犯刑法第三百三十九條第一項之詐欺取財罪。被告提供
    其所有之提款卡及密碼予真實姓名年籍不詳自稱陳文成之詐
    欺集團成員之成年男子使用。該成年男子取得上開提款卡後
    ，即向被害人施詐，該男子與詐騙集團各成員間就上開詐欺
    取財犯行，有犯意聯絡及行為分擔，為共同正犯。本件被告
    基於幫助之犯意，提供提款卡等物予詐騙集團成員使用，該
    詐騙集團意圖為自己不法之所有，以詐術使被害人陷於錯誤
    ，匯款至被告所提供之帳戶，惟並無相當證據證明被告有參
    與詐欺犯行之構成要件行為，是核被告所為，係犯刑法第三
    十條第一項前段、同法第三百三十九條第一項之幫助詐欺取
    財罪，並無違反共犯從屬性之認定。且按刑罰之量定，本為
    法院得依職權自由裁量之事項，苟於法定刑度之內，予以量
    定，且客觀上並無明顯濫權之情形者，自不容當事人任憑主
    觀意見，指摘其違法、失當。查原判決已敘明審酌被告將其
    所有之提款卡等物交付詐騙集團使用，幫助詐騙集團因使用
    人頭帳戶，阻礙警方之查緝，而得以逍遙法外，免受法律制
    裁，致使受害民眾陸續增加，以此手段行騙詐財者，日益猖
    獗，若不以適度刑罰制裁，顯無法抑制詐騙案例之發生，但
    被告犯後能承認犯行，本案被害金額僅新台幣九千四百元等
    一切情狀，量處期徒刑六月，並諭知易科罰金之折算標準，
    既未逾越法律所規定之範圍，或濫用其權限，且未如上訴人
    所述誤為適用累犯規定加重其刑，核屬原審法院量刑職權之
    合法行使，要無上訴意旨所指量刑不當之違法。揆諸前引最
    高法院判決意旨，本件上訴不能認為已經依據卷內既有訴訟
    資料或提出新事證，指摘或表明原審判決有何採證認事、用
    法或量刑等足以影響判決本旨之不當或違法之具體事由。故
    本件上訴不合法律上之程式，應予駁回，並不經言詞辯論為
    之。
五、依刑事訴訟法第三百六十七條前段、第三百七十二條，判決
    如主文。
中    華    民    國    98    年    8     月    6     日
                  刑事第六庭  審判長法  官  董武全
                                    法  官  曾文欣
                                    法  官  杭起鶴
以上正本證明與原本無異。
不得上訴。
                                    書記官  魏安里
中    華    民    國    98    年    8     月    6     日


司法院資訊處製作；財團法人民間司法改革基金會備份。
